臺灣高等法院臺中分院民事判決　　　　　 94年度醫上字第7號
上　訴　人　丁○○
　　　　　　乙○○
　　　　　　戊○○（更名為子○○）
兼上一人
法定代理人　辛○○
　　　　　　丙○○
前列五人共同
訴訟代理人　柯開運律師
　　　　　　甲○○
被上訴人　　己○○
　　　　　　庚○○
上　一　人
訴訟代理人　黃清濱律師
複代理人　　陳國樟律師
訴訟代理人　劉清彬律師
複代理人　　楊佳勳律師
被上訴人　　童綜合醫院
法定代理人　壬○○
上列三人共同
訴訟代理人　癸○○　　　住同上
上列當事人間損害賠償事件，上訴人對於中華民國94年7月8日臺
灣臺中地方法院92年度醫字第12號第一審判決提起上訴，本院於
中華民國96年1月3日言詞辯論終結，判決如下：
    主  文
上訴駁回。
第二審訴訟費用由上訴人負擔。
    事實及理由
甲、程序方面：上訴人在原審係依侵權行為（民法第一百八十四
    條第一項、第一百八十五條第一項、第一百八十八條第一項
    ）、債務不履行（不完全給付，民法第二百二十七條）、消
    費者保護法（消費者保護法第七條）之法律關係，請求被上
    訴人負連帶賠償責任。上訴本院後，就其依債務不履行即不
    完全給付之法律關係請求部分，除依民法第二百二十七條規
    定外，增加依民法第二百二十三條、第二百二十四條、第二
    百二十七條之一、第五百四十四條、第五百三十五條規定請
    求，核其陳述為：「按醫療契約，其性質上應屬近似委任之
    非典型契約。被上訴人己○○、庚○○在被上訴人童綜合醫
    院就此一契約履行上係居於使用人之地位，依民法第二百二
    十四前段之規定，被上訴人童綜合醫院就被上訴人己○○、
    庚○○之故意意過失負同一責任。為此，上訴人對於被上訴
    人追加主張依民法第二百二十三條、第二百二十四條、第二
    百二十七條之一、第五百四十四條、第五百三十五條規定，
    以債務不履行損害賠償之法律關係，請求被上訴人連帶賠償
    損害」等語（見本院卷第243頁民事言詞辯論要旨狀第三項
    所載），核屬民事訴訟法第四百四十七條第一項第三款規定
    對於在第一審已提出之攻擊方法（即不完全給付之債務不履
    行之法律關係）為補充者，非屬新攻擊防禦方法或追加之訴
    ，自無庸徵得被上訴人同意，合先明。
乙、實體方面：
壹、聲明部分：
一、上訴人方面：(一)原判決廢棄。(二)上廢棄部分，被上訴人應連
    帶給付上訴人丁○○新台幣（下同）一百二十四萬三千四百
    三十六元、上訴人戊○○（93年8月11日更名為子○○，見
    原審卷(一)第233頁戶籍謄本，下稱戊○○）一百二十九萬一
    千六百八十六元、上訴人乙○○一百四十八萬四千五百三十
    一元、上訴人辛○○二百八十八萬三千五百二十九元、上訴
    人丙○○一百六十六萬三千八百九十五元，及均各自起訴狀
    繕本送達翌日起至清償日止按年利百分之五計算之利息。(二)
    願供擔保，請准宣告假執行。
二、被上訴人方面：(一)上訴駁回。(二)如受不利益之判決，被上訴
    人願供擔保請准宣告免假執行。
貳、陳述及理由部分：
一、上訴人主張：
(一)、王世民身體尚屬健朗，於民國九十年八月一日晚上因腹部突
    然感到劇痛，到被上訴人童綜合醫院急診，經送加護病房，
    詎該院之住院醫生即被上訴人庚○○、主治醫生即被上訴人
    己○○均未積極處置，王世民已呈休克現象，仍未處理，以
    致無法挽回，而於二日凌晨五時三十分心跳停止，七點三十
    分宣布死亡，王世民入加護病房不久，除腹部疼痛，已呈休
    克現象，血壓降底、血紅素不及常人之一半，然除注射食鹽
    水二次，重碳酸鈉一次外，並未予輸血、對血壓降低及休克
    現象未積極處理，以致王世民因休克而死亡，被上訴人庚○
    ○、己○○既為醫生，對上開休克現象本有義務應予救治，
    竟未處理，應有過失，依民法第一百八十五條第一項、第一
    百八十四條第一項之規定規定應負賠償責任，被上訴人童綜
    合醫院對於被上訴人庚○○、己○○之過失，亦應依照民法
    第一百八十八條第一項之規定負連帶賠償責任，況醫療行為
    所從事之工作及活動均有生損害他人之危險，被上訴人對於
    損害非由其工作或活動或使用之工具或方法所致，及防止損
    害之發生已盡相當之注意，應負舉證責任，而醫療契約為類
    似委任之無名契約，被上訴人未依善良管理人注意義務履行
    債務，致王世民死亡，屬不完全給付之加害給付，應依民法
    第二百二十七條之規定負損害賠償責任，其對於已盡善良管
    理人乙節，亦應負損害賠償責任，請被上訴人抗辯有不可歸
    責之事由，亦需負舉證責任，況醫療行為有消費者保護法規
    定之適用，被上訴人除應就其無過失乙節，負舉證責任，且
    縱使被上訴人得舉證其無過失，法院亦僅得減輕其舉證責任
    ，是被上訴人應負賠償責任。又上訴人丁○○等三人係王世
    民之子女、辛○○為其妻，丙○○為其母，王世民於法律上
    對渠等，均負有法定扶養義務之人，且渠等亦因此造成精神
    上受有損害，自應依民法第一百九十二條、第一百九十四條
    負賠償責任，另上訴人辛○○又為支出喪葬費用之人，亦得
    向被告請求此部分支出費用，茲因上訴人辛○○共支出喪葬
    費：三十萬元、上訴人丁○○、戊○○、乙○○、辛○○、
    丙○○扶養費所得請求之扶養費分別為二十四萬三千四百三
    十六元、二十九萬一千六百八十六元、四十八萬四千五百三
    十一元、一百五十八萬三千五百二十九元、六十六萬三千八
    百九十五元，及分別遭受喪父、喪夫、喪子之痛，不言可諭
    ，各請求一百萬元之精神慰撫金等語。爰求為命：(一)被上訴
    人應連帶給付上訴人丁○○一百二十四萬三千四百三十六元
    、上訴人戊○○一百二十九萬一千六百八十六元、上訴人乙
    ○○一百四十八萬四千五百三十一元、上訴人辛○○二百八
    十八萬三千五百二十九元、上訴人丙○○一百六十六萬三千
    八百九十五元，及均各自起訴狀繕本送達翌日起至清償日止
    按年利百分之五計算之利息；(二)願供擔保，請准宣告假執行
    之判決。
(二)、在本院補充陳述：
  1.行政院衛生署醫事審議委員會（下稱醫審會）及國立台灣大
    學醫學院附設醫院（下稱台大醫院）之鑑定，不公、不正，
    原判決據以認定，顯有未當。本件經詳細的從病歷整理出來
    ，扣除一些抽血檢驗外，被上訴人庚○○、己○○只為病人
    做葡萄糖、食鹽水及4:27施打4支碳酸氫鈉而已，且皆無醫
    療動作及記錄，被上訴人庚○○、己○○對被害人王世民休
    克治療不當之處如下：
  (1)本件最大及最主要之過失致王世民於死主因為：凌晨1:00至
    4:30這段持續休克時間內，被上訴人庚○○、己○○未給予
    休克應有治療。
  (2)被上訴人己○○為主治醫師，當日值班卻不在院區值勤，擅
    離職守逕自返回台中市住宅，對重症加護病房病人不聞不問
    ，而將嚴重病人留給無經驗的資淺醫師庚○○，致對敗血症
    休克所有應做的醫療都沒有做而致病人冤死，被上訴人己○
    ○違反衛生署函復地檢署函所述－「重症加護病房需有主治
    醫師值班，且值班要在院區內」之規定，被上訴人己○○應
    值班而不值應負最大責任。
  (3)有關護理記錄對施打抗告素unasyn的時間問題：依護理記錄
    第3頁第6行所載「unasyn　at 5:40」, 係在5:40分施打，
    如果是忘記寫以後想到才補寫，應寫為「5:40補記unasyn於
    某時刻施打」，豈有使用「unasyn　at 5:40」之理？參以
    電腦臨時醫囑記錄單倒數第1行也是記載為05:40施打，醫師
    親筆臨時醫囑記錄單亦是0:50以後，醫師在5點以後才有處
    方，護士怎能早在4點以前無處方就打？足見護士做證詞為
    假。
  2.王世民於90年8月2日凌晨1時住院，其時已深陷休克，被上
    訴人卻拖延至04:00才為王世民看診，顯然延誤急救醫治。
    且在01:00至04:00之間僅依循急診處方繼續為王世民吊注生
    理食鹽水點滴而已，並未針對休克做及時、應有的矯正治療
    ，任由休克持續惡化，終而死亡，被上訴人顯有醫療疏失。
    按敗血症是內、外科急症，醫師搶救的是否得宜攸關病人的
    生死，病人住院時已深陷休克，更應立即展開積極的治療及
    照顧，不應置之不理或延誤治療，此有2003年5月出版之台
    灣重症醫學雜誌、2003年內科新知第4卷第1期、美國Philip
    Cooper著「病房步驟及技術」、美國華盛頓內科學手冊、美
    國哈里遜著「內科學」、美國「當化診斷及治療」、急症護
    理標準上冊、日本大阪醫科大學外科、實習醫師導引手冊之
    記載可參，醫審會竟昧於事實，無根無據，捏造做偽證，其
    鑑定根本無公信可言，全文無一是處。
  3.被上訴人嚴重延誤抗告素的使用造成王世民死亡的結果：敗
    血症是內、外科及加護急症，治療結果最直接相關的是抗告
    素療法的適當與否，對細菌引起的敗血症，抗告素的使用是
    緊急且是絕對必要的（如果是海洋弧菌的感染尤其更重要）
    。
  4.被上訴人故意湮滅證據影響鑑定結果：被上訴人呈送給法院
    的病歷故意抽掉最有力證據的病歷頁，尤其是醫師親筆記錄
    的醫囑單及輸血回報單，且故意掉落「細菌檢驗報告單」，
    矇敞吾人，致無法及時發覺王世民真正的病因及死因。
  5.綜上情節以觀，被上訴人庚○○、己○○之過失事證極為明
    顯，台灣台中地方法院檢察署檢察官於94年度偵字第11714
    號起訴書亦認定被上訴人庚○○、己○○均有業務過失罪責
    ，行政院衛生署之鑑定意見不當，原審認被上訴人庚○○、
    己○○無醫療過失，與被上訴人童綜合醫院無須賠償上訴人
    之損害，顯屬違誤。
二、被上訴人則以：
(一)、王世民於九十年八月一日深夜入院急診求治，至翌日凌晨轉
    入加護病房，血液凝固時間為15.9秒，意識模糊，應是大量
    飲酒所致，當時主訴腹部疼痛，白血球尚屬正常，並無感染
    跡象，為求慎重，即時做血液培養，其後王世民出現代謝性
    酸中毒、休克現象，在住院二小時臨時檢測血紅素，均在
    7.0- 7.5g/dl之間，肛診無血便、鼻胃管引流僅為黑褐色胃
    液，故無須緊急輸血之必要，該患者亦曾給予輸血，大量補
    充水分、電解質及預防性抗生素，在處理上並無爭議之處，
    兩天後之培養結果均為海洋創傷性弧菌感染，該細菌係經由
    食用未煮熟之海產，尤其以貝類或近海與經海水浸泡之貝殼
    或岩石刮傷即會受到感染，感染後平均於十二至二十四小時
    即發病、發燒，但以嚴重上腹部疼痛表現，如無病史診斷相
    當困難，當時並無腹膜炎症狀，故無會診外科之必要，雖曾
    會診外科，因外科認無手術必要，其死亡率於正常人已相當
    高（約百分之二十至三十），而王世民係先前已經診斷出有
    酒精性肝硬化現象，其死亡率高達百分之百。且經解剖後可
    以證明王世民因嚴重酒精肝硬化又感染海洋創傷弧菌，細菌
    已穿越腸壁進入血液循環，進入休克狀態，此時施打任何抗
    生素已無法挽回生命，無法證明被上訴人醫療處置或給藥有
    何相當因果關係，尚難認為被上訴人有何不完全給付之情形
    ，況且上訴人在目前之科技水平之下，已善盡應盡責任，被
    上訴人己○○從頭至尾亦未參與病人之醫療過程，更無須負
    任何責任等語，資為抗辯。
(二)、被上訴人童綜合醫院、己○○、庚○○在本院補充陳述：
  1.患者王世民在清晨1時20分進入加護病房，而護理記錄是在
    早上2時25分才開始記錄，可見護理記錄必定是在處理患者
    告一段落才做，參考台灣醫院94年5月6日校秘字第09400001
    64號函對王世民所做之第二次鑑定：「依實務經驗推測第一
    劑抗告素之施打在早上四點之前即已投藥，而電腦醫囑記錄
    之投藥卻在5點之後，．．最可能之處理方式是在病患處置
    告一段落後再完成記錄」，此也證明被上訴人並無病歷記載
    不實之情事，因依該病患之實際處置情形及被上訴人之慣例
    ，被上訴人是於4時正寫下病程記錄，被上訴人於寫病歷記
    錄前一定會先口頭囑咐護理人員拿抗告素注射，因護理人員
    多在處理病患告一段落後補記錄，故事後補登記錄由台大醫
    院證實亦是合乎情理。
  2.再以提示病歷護理記錄詢問證人即護士邱玉芳關於4年前發
    生之事件，要證人很確定的說明第一劑抗告素是何時施打，
    實是強人所難，故依照慣例可確定是在4時即已施打，上訴
    人質疑為何4時施打而不在3時50分、4時20分、4時30分就記
    錄，試問記錄較重要還是救治病人較重要？在當時加護病房
    須處理多重狀之下當然不可邊做邊記錄，一定是有空才補記
    錄，查閱當時8月2日4時50分之護理記錄第5行．．並追蹤
    data 之回show，其後即蓋證人之印章可合理解釋證人記錄
    到此已告一段落又想起尚未記載第劑抗告素施打之記錄，而
    予以記入且記錄流暢並無中間刻意填加之情形，且王世民5
    時30分即心臟停止立即CPR（心肺復甦術），斷不可能在CPR
    急救時才給予第一劑抗生素施打。
  3.上訴人質疑病歷unasny 1.5g/vial at 5am:40其中的「at」
    是被上訴人5時40分才給予第一劑抗生素之證據，但王世民5
    時30分開始CPR急救是兩造不爭之事實，而該頁之護理記錄
    卻是記載CPR at 6am:20，而依病歷之電腦記錄之CPR記錄時
    間卻是8/02-09:02，故救人為第一優先，護理記錄及電腦補
    登錄都是在處理告一段落才補上的，所以上訴人所指稱被上
    訴人5時40分才給予第一劑抗告素是無理由的，且更是忽略
    被上訴人對挽救王世民生命所做的努力。
  4.上訴人指述王世民在加護病房至5:30分以前沒有受到積極的
    治療，更是無端指控，且依行醫審會之鑑定報告及台大醫院
    之鑑定報告，均認被本件醫療過程並無疏失或可議之處，台
    大醫院亦只是認為應查明第一劑抗告素給予之時間，自不能
    認被上訴人對王世民休克之處置有何缺失。
  5.王世民入住時是在酒精肝硬化、酒精性慢性胰臟炎引起腹痛
    、休克，不排除有感染之臆斷下，按處理休克之醫學原則處
    理，處理包括建立數條靜脈導管輸注（包括右側腹股溝置入
    中心靜脈導管），因王世民相當煩躁不安，更增添處置上困
    難度，在短短數小時內完成病史查詢、理學檢查、血液常規
    、小便常規、肝功能（SGOT、SGPT、膽紅素、白蛋白）、血
    糖、腎功能、尿酸、澱粉、CPR、血液氣體分析、三套血
    液細菌培養、胸部及腹部X光檢查、備血、準備輸血、緊急
    照會加護病房醫師、評估是否有手術必要，鼻胃管置放、導
    尿管插入，試圖矯正酸血症及電解質異常，補充大量水份至
    病人體內，並非如上訴人所述無任何積極性治療。
  6.依台大醫院第二次鑑定報告所述：「王世民到院後已出現敗
    血性休克的徵象，．．即便在4點之前接受抗告素治療仍可
    能因敗血性休克致死」（且抗生素給藥的頻度是每6、8、或
    12小時投藥一次），依上開鑑定報告抗告素於何時施打與患
    者之死亡即因果關係至明。
  7.依被上訴人在原審提出之1992年Clinical Infection
    Disease（CID）8月份臨床感染症期刊所載略以：「（海洋
    弧菌在台灣：28個病例表現與治療的回顧性報告）分別由成
    大、台北榮總、高雄長更等醫師針對原發性創傷性弧菌感染
    之肝硬化患者而產生敗血症者死亡率達百分之百，患者王世
    民即屬此類。此更證明國立台灣大學醫學院附設醫院94年5
    月6日校秘字第0940000164號函對王世民案所做之第二次鑑
    定報告說明段第二點第一項所述：「王世民到院後已出現敗
    血症休克的徵象，．．即便在4點之前接受抗告素治療仍可
    能因敗血症休克致死」之說法。
  8.且消保法雖有所謂無過失責任，其是否適用於醫療業或有爭
    議，但並非表示一旦發生損害，被上訴人即要賠償，消保法
    條文中仍設有「在當時科技水準下」之限制，則只要醫師在
    目前科技水平下，該做的程序和處置都做了，即不適用消保
    法之無過失責任，在目前之醫療科技水準，海洋弧菌感染是
    病患死後第3日之微生物培養結果，敗血性休克是死後法醫
    解剖之診斷，不宜由結論回推當日住院時檢查及處置是否適
    當，應考量在當時無確定診斷下之處置是否合理，故患者在
    入院是否已感染海洋創傷弧菌乃是不可預測的，在「當時科
    技水準下」醫師無過失且做合適之治療，上訴人之請求無理
    由。
(三)、被上訴人余鴻章在本院補充陳述：
　1.按依據侵權行為主張損害賠償責任，或主張債務不履行請求
    損害賠償者，應就其主張之侵權行為之事實如被告之故意過
    失、行為與損害間之因果關係，或債務不履行可歸責之事實
    等負舉證責任。次按當事人主張有利於己之事實者，就其事
    實有舉證之責任，民事訴訟法第277條前段亦著有規定，是
    上訴人主張其對被上訴人有侵權行為損害賠償請求權或債務
    不履行損害賠償請求權，依前揭規定，自應就被上訴人之過
    失、可歸責之事實及其過失行為與損害結果間存在有相當因
    果關係負舉證責任。本件被上訴人庚○○整體醫療過程中並
    無過失，亦無可歸責之事由，且上訴人家屬王世民死亡之結
    果，與被上訴人之醫療行為間亦無因果關係，是上訴人所指
    被上訴人應負侵權行為損害賠償責任及債務不履行之損害賠
    償責任，均無可取。
　2.本案被上訴人庚○○之整體醫療行為並無故意過失：
　　(1)按「因故意或過失，不法侵害他人之權利者，負擔害賠償
      責任」、「違反保護他人之法律者，推定其有過失」，民
      法第184條定有明文；「醫療機構及其醫事人員因執行業
      務致生損害於病人，以故意或過失為限，負損害賠償責任
      」醫療法第82條第2項亦有明文規定。故醫療行為並不適
      用無過失責任，如依據侵權行為主張損害賠償責任，或主
      張債務不履行責任，仍須行為人之行為，具備故意或過失
      為要件。
　　(2)本件被上訴人之整體醫療行為均符合醫學常規，此依醫審
　　  會第二次鑑定意見書（編號：0000000），鑑定意見(一)：
    　「綜合醫師病程紀錄與護理紀錄顯示，病人於90年8月2日
　     約01:20住入加護病房，至05:40心跳變慢，醫院所做處
       置包括輸注食鹽水、驗血、血液培養、胸及腹部X光攝影
       (04:22)、插入鼻胃管 (04:26)、輸血 (04:38)、會診外
       科 (04:40)施打抗生素Unasyn 1.5 gm (05:44)、插入導
       尿管、氣管內管及由右側股靜脈置入較大輸液管(05:48)
       、其他急救措施等。依據醫師紀錄，Unasyn抗生素施打
       之醫囑在04:00開出。鑑定意見(二)：「病人到院時已陷入
       休克，給予液灌沖 (fluidchallenge)、留置導尿管、輸
　　　 血及給予升壓劑 (Dopamine)等。中心靜脈導管有監測
  　　 與治療的功能，此病人雖未放置中心靜脈導管，但由股
    　 靜脈放入較大輸液管，可以較快及較大量輸入液體，此
       部分的治療功能可以等同中心靜脈導管。有中心靜脈壓
       的監測數據當然更好，但若沒有，也不能說就有疏失，
       因為由病人的血壓、心跳，也可以大致了解血循動力狀
       況。前述所做處置，實際執行或許較紀錄早，而且，實
       際心跳完全停止且急救無效是在約06:20，此時間點前所
       做處置，並非於死後才做。」，鑑定意見(四)：「病人到
       院時已呈現敗血性休克，末期伴多器官功能衰竭的現象
       ，這樣的休克多屬不可逆的狀態，並非搶救是否得當能
       夠改變者，所以難謂醫師有疏失。」，鑑定意見(五)：「
       本案的病程進展有醫療紀錄，病人住院時短，病情其發
       展快速，但並非無醫療紀錄，亦不表示醫師未看診。就
       醫療實際執行狀況看，醫師的處置並未失當。」，另依
       據醫審會第一次鑑定（編號：0000000），鑑定意見亦認
       定：「整體來說，這個案例的醫療過程並無疏失。可知
       被上訴人庚○○醫師之整體醫療行為，均符合醫學常規
       ，並無任何故意或過失。」
 　　(3)再查，本件前經台灣醫院92年9月15日第一次鑑定意見雖
       指出一項判斷基準：「要判斷本案有無疏失，究竟何時
     　投予抗生素是值得釐清的問題。．．如果王先生是遲至
       如案情概要所述的　住進加護病房上午4時以後才接受第
       一劑抗生素（unasyn），該院診治的醫事人員恐有延遲
       投予抗生素之疏失。」然該鑑定意見始終未說明何以上
       午4時以前投予抗生素即無疏失，4時後給予抗生素即有
       疏失。姑且不論台大醫院鑑定意見『4時』此一標準係如
       何認定而來，然本件被上　訴人庚○○於90年8月2日上
       午4時記載之病歷已下醫囑給予抗生素（unasyn），此對
       照醫審會第二次鑑定意見書（編號：0000000），鑑定意
       見(一)依據醫師紀錄，Unasyn抗生素施打之醫囑在04:00開
       出。鑑定意見(二)前述所做處置，實際執行或許較紀錄早
       。亦可證明Unasyn抗生素施打之時間，早於90年8月2日
       上午4時。另　依據台大醫院94年5月6日第二次鑑定，鑑
   　　定意見(二)亦提及：據此，依實務經驗推測，第1劑抗生素
     　有可能是在上午4點以前投藥。蓋以醫療臨床實務，醫師
       通常係於為病患看診、下醫囑並處理相關事宜後，始補
       充做病歷記載，且記載時均係記載補載之時間，而非處
       置之時間，依病歷記載，被上訴人庚○○既係於90年8月
       2日上午4時下醫囑給予抗生素（unasyn），則實際下醫
       囑給予抗生素之時間，當於90年8月2日上午4時之前。故
       本件庚○○醫師之整體醫療行為，均符合醫學常規，並
       無任何過失可言。
   3.病患王世民之死亡結果與被上訴人庚○○整體醫療行為並
     無因果關係：
     (1)按「損害賠償之債，以有損害之發生及有責任原因之事
       實，並二者之間，有相當因果關係為成立要件。故原告
       所主張損害賠償之債，如不合於此項成立要件者，即難
       謂有損害賠償請求權存在」，又「侵權行為之債，固須
       損害之發生與侵權行為間有相當因果關係始能成立，惟
       所謂相當因果關係，係以行為人之行為所造成的客觀存
       在事實，為觀察的基礎，並就此客觀存在事實，依吾人
       智識經驗判斷，通常均有發生同樣損害結果之可能者，
       該行為人之行為與損害之間，即有因果關係」此最高法
       院48年臺上字第481號、91 年度臺上字第1407號分別著
       有判例、裁判意旨可資參照。
     (2)查醫審會第2次鑑定意見書（編號：0000000），鑑定意
       見(三)：此病人入院時已呈敗血性休克，末期伴多重器官
       衰竭。從結果看過程，病人在短短數小時內死亡，顯示
       這時間內病人應該已因為敗血症而出現多器官衰竭的現
       象。直接導致多器官衰竭的原因是一些人體內在的細胞
       激素與發炎前驅物質，多器官衰竭的時候才打抗菌的抗
       生素可能已無濟於事，至少可以說，早一兩個小時或晚
       一兩個小時打，對結果是沒什麼差別的，難謂有延誤或
       疏失[參考資料：American Journal of Respiratory
       and Critical　Care Medicine.2006;173(3):256-63]。
       創傷弧菌以如此突然又猛烈的方式侵襲酗酒及肝功能不
       好的病人，來時已呈休克狀態，死亡率可高達77至100%[
       參考資料：長庚醫學雜誌1994;17(4):339-46.;Journal
       of Emergency　Medicine 1998;16(1):61-6]。
     (3)另依據醫審會第1次鑑定（編號：0000000），鑑定意見
       第3段：病人血液培養後來已證明是創傷弧菌感染。此種
       細菌是海水中最常見的菌落，感染最容易發生在酒癮者
       或肝病病人身上（食入未煮熟的海產貝類或傷口感染）
       ，一般文獻統計死亡率都在50%以上。若病人就醫時已呈
       低血壓或休克狀態，則死亡率高達77至100%。本件病患
       王世民係因感染創傷海洋弧菌導致死亡，一般人感染創
       傷海洋弧菌本即有高達50%以上之死亡率。而依據法務部
       法醫研究所鑑定報告，死者王世民，生前患有肝硬化。
       則病患王世民本身有肝硬化疾病，於此情形感染創傷海
       洋弧菌，依據醫學文獻記載其死亡率幾乎高達100%，故
       醫審會兩次鑑定意見，一再清楚說明本案病患王世民之
       死亡結果，並不可歸責於被上訴人庚○○醫師。
     (4)另查，本案前經台大醫院94年5月6日所為第二次鑑定意
       見，亦提及：「依據病患感染的病原和到院時之病症表
       現判斷，即便其在4點之前接受了抗生素治療，仍可能因
       敗血性休克致死。生命是否可以得到延續而不至於過早
       死亡，並不完全依賴抗生素的投予，尚包含其他重要的
       影響因素．．」，蓋以肝硬化患者發生感染，如果發病
       時合併敗血性休克，不論是何種病原所引起的敗血症，
       死亡率原本就很高，僅施打一劑抗生素，仍有很高之機
       會死於敗血症。是以在通常經驗之觀察下，並無法排除
       病患王世民死亡之結果，故病患王世民死亡之結果，與
       被上訴人庚○○之醫療行為間並無因果關係。
　   (5)綜上小結，本件病患王世民死亡之結果，與被上訴人之
      醫療行為間並無因果關係。
   4.再者，本件前經送請醫審會及台大醫院兩次鑑定，均認定
     病患王世民之死亡結果不可歸責於被上訴人庚○○醫師。
     上訴人對於該鑑定結果仍有不服，經鈞院為釐清事實並依
     上訴人之聲請及其所擬定之鑑定問題，再次送請醫審會鑑
     定，鑑定結果認定被告庚○○整體之醫療行為並無過失，
     病患王世民死亡之結果，與被上訴人之醫療行為間亦無因
     果關係。衡諸上開二鑑定單位，行政院衛生署為國內醫療
     院所之主管機關，負責監督各醫院醫療行為及行政管理；
     而台大醫院則為國內首屈一指結合理論與臨床實務經驗之
     醫學中心，二機構均為公正客觀，頗具醫療權威之第三人
     ，其等所為之鑑定結果，實難想像有何誤認或偏頗，應可
     採為判斷本件被上訴人庚○○醫師並無醫療過失，且病患
     王世民死亡結果，與被上訴人庚○○之醫療行為間並無因
     果關係之依據。
   5.據上論結，醫療行為應排除消費者保護法之適用，被上訴
     人整體醫療處置並無故意或過失之情形，且上訴人家屬王
     世民死亡之結果，與被上訴人庚○○之醫療行為間並無因
     果關係，是上訴人之請求顯屬無據。
三、兩造對下列事實不予爭執，堪信為真，並得採為判決基礎：
(一)、王世民於九十年八月一日晚間因感覺腹部突然劇痛，到被上
    訴人童綜合醫院急診，經送加護病房，由該醫院之住院醫師
    即被上訴人庚○○、主治醫師即被上訴人己○○治療，於翌
    日凌晨五時三十分心跳停止，同日凌晨七點三十分宣佈死亡
    。
(二)、上訴人丁○○、戊○○、乙○○係王世民之子女；上訴人辛
  　○○為王世民配偶；上訴人丙○○為王世民母親。
四、至於上訴人主張被上訴人應依侵權行為、債務不履行、消費
    者保護法規定負連帶損害賠償責任，則為被上訴人否認，並
    以前詞抗辯，是本件爭點為：(一)本件醫療過程中，被上訴人
    己○○、庚○○有無過失？被上訴人應否連帶負侵權行為損
    害賠償責任？(二)被上訴人之醫療給付有無可歸責事由致不完
    全給付（即被上訴人是否為債務不履行）？(三)本件醫療行為
    是否有消費者保護法第七條規定之適用？被上訴人提供之醫
    療給付是否已達專業水準可合理期待之安全給付？經查：
(一)、本件醫療過程中，被上訴人己○○、庚○○有無過失？被上
    訴人應否連帶負侵權行為損害賠償責任：
  1.按「因故意或過失，不法侵害他人之權利者，負損害賠償
    責任。故意以背於善良風俗之方法，加損害於他人者亦同。
    違反保護他人之法律，致生損害於他人者，負賠償責任。」
    ，民法第一百八十八條第一、二項分別定有明文。又「受僱
    人因執行職務，不法侵害他人之權利者，由僱用人與行為人
    連帶負損害賠償責任。」，民法第一百八十八條第一項亦有
    明文。再上開第一百八十八條第一項規定之僱用人責任，性
    質上係代受僱人負責，具有從屬性，須以受僱人成立侵權行
    為負有損害賠償責任為要件（最高法院八十九年度台上字第
    一二六八號判決參照）；又「損害賠償之債，以有損害之發
    生及有責任原因之事實及此二者之間，有相當因果關係為成
    立要件，如不合於此項成立要件，即難謂有損害賠償請求權
    存在。再「所謂相當因果關係，係指無此行為，雖必不發生
    此損害；有此行為，通常即足發生此種損害，是為有因果關
    係。有此行為，通常亦不生此種損害者，即無因果關係」（
    最高法院八十六年度台上字第二二四號判決參照），合先
    明。
　2.經查，本件經臺灣臺中地方法院檢察署（下稱臺中地檢署）
　  於偵辦該署九十年度相字第一一六七號案件時囑託法務部法
    醫研究所、醫審會、台大醫院鑑定、本院囑託醫審會、原審
    囑託台大醫院為補充鑑定結果，其鑑定意見分別為：
  (1)法務部法醫研究所之鑑定意見認王世民之死因為：「死者王
    世民死前病情變化極迅速，並不尋常（近乎離奇）。病人（
    即死者）一到醫院即呈休克狀態，雖經童綜合醫院醫師急診
    醫師陳瑞明及加護病房醫師余鴻章等人悉心照顧，仍無法救
    治而迅速死亡，病人於九十年八月一日晚上求診於童綜合醫
    院醫師，於二十三時三十分在該醫院急診內科看病的是陳瑞
    明醫師，陳醫師有極詳細的供述：『病人發熱三十九度二攝
    氏高溫，血壓為八八－四九，心跳一二０，咽喉略發炎，腹
    部柔軟，有微壓疼，但機無反彈疼，腹部未漲，未見有復膜
    炎跡象，所以未請外科醫師診療，病人雖有貧血，但未有集
    聚貧血（急遽現象則無），所以亦未加予輸血，但這二點極
    遭病人家屬非難，認有醫療過失，病人馬上移加護病房醫療
    ，加護病房醫師庚○○仍持相同觀點，未會診該院外科醫師
    ，亦未加予輸血（只輸液），然四時至五時，病人意識漸趨
    昏迷，血壓又下降，安插胃管時，流出五００西西黑色血水
    而開始輸血，並會診外科醫師，但病人血壓續降，雖經急救
    無效，死亡於上午七時三十分，在病人病歷記載：病人未有
    心肥大與擴大，亦未曾有過高血壓，平常只嗜酒，並有強力
    吸煙，但未曾有過藥物過敏，亦未手術過等，算起來病人身
    體正常』。病人死亡剖驗以及顯微檢查判明：死者有肝硬化
    （不甚高度），但有心衰竭現象，諒為病人因患肝硬化併發
    代謝性衰竭之結果引起之心肌病變相繼有心肺衰竭情形，因
    此心肺不支迅速死亡。死者未見有胃潰瘍，亦未見「因肝硬
    化所引起之食道靜脈瘤及其出血等」死亡前之出血疑為休克
    引起之壓力性潰瘍（stress uler）等語，有該所九十年十
    一月二十六日法醫所九０理字第二二二八號函及所附鑑定書
    影本附在原審卷可稽（見原審卷(一)第一五一－一五四頁）。
  (2)醫審會鑑定意見為：
    臺中地檢署偵辦前開刑事案件時，囑託醫審會鑑定結果為
      ：「王世民先生被送到急診時，已呈休克狀態（血壓低，
      心跳快）。休克原因很多，例如：出血性休克及敗血性休
      克等，雖病人在幾個小時後，鼻胃管引流導出咖啡狀液體
      500C.C，但在就診當時，並無明顯胃腸道出血的現象（包
      括排解瀝青便、解血便、吐血或咖啡狀物等）；而病人的
      血紅素值僅7.1gm/dL，此次偏低的血紅素，部分原因固然
      可能是出血造成，但慢性肝疾病的後遺症（脾臟破壞血球
      、骨髓產生不足等）也是很重要的相關因素。由於沒有急
      性明顯出血的症狀，所以醫師不能確定病人是出血性休克
      ，也因此一開始沒有立刻輸血，並不能算是有疏失。病人
      一開始發高燒，是應該考慮感染引起的敗血性休克，不過
      其白血球計數4100/uL是在正常範圍內，所以醫師也無法
      一下子斷定為敗血症而馬上投與抗生素。肝硬化病人有時
      會有因為脾機能亢進而致基態的白血球數目偏低，一遇到
      感染，血球數上升，反而落在正常範圍的情形。這種情形
      ，可能誤導醫師而沒有考慮到感染症的可能，不過病人於
      八十九年一月檢查白血球5600/uL，並無基態偏低的情形
      ，所以此次的白血球計數有否誤導的情形實不得而知。病
      人就診時雖有腹痛，但據醫師描述及病歷記載，其腹部檢
      查並無腹膜炎跡象，所以醫師沒有立刻會診外科，急性腹
      症原因很多，有些需要外科協助解決，有些則否，觀察二
      至三小時後看狀況（對此一病人，當時醫師是懷疑會不會
      是消化性潰瘍併穿孔）再照會外科，也是合乎情理的處置
      。病人血液培養後來已證明是創傷弧菌感染，此種細菌是
      海水中最常見之菌落，感染最容易發生在酒癮者或肝病病
      人身上（食入未煮熟的海產貝類或傷口感染），一般文獻
      統計死亡率都在50 %以上。若病人就醫時已呈現低血壓或
      休克狀態，則死亡率高達77至100%（參照資料：長庚醫學
      雜誌1994;17(4):339-46.:Journal of Emergency
      Medicine 1998; 16(1):61 -6）。病人就醫時、已呈休克
      狀態，短短數小時之內即死亡，過程快的有些離奇，但若
      確知是創傷弧菌感染，則結果也不算令人意外，整體來說
      ，這個案例醫療過程並無疏失。」等語，有醫審會九十一
      年十一月二十七日衛署醫字第０九一００七四四九四號函
      及所附第0000000號鑑定書可稽（見原審卷(一)第一
      五五頁反面－一五七頁）。
  　經本院囑託醫審會再次鑑定結果，認：「十、鑑定意見：
    　(一)綜合醫師病程紀錄與護理紀錄顯示，病人於90年8月2日
      （貴法院來函所詢問題一、稱90年8月1日，應為90年8月
      2日之誤，問題二亦同）約01:20住入加護病房，至05:40
      心跳變慢，醫院所做處置包括輸注食鹽水、驗血、血液培
      養、胸及腹部X光攝影（04:22）、插入鼻胃管（04:26）
      、輸血（04:38）、會診外科（04:40）、施打抗生素
      Unasyn 1.5gm（05:48）、其他急救措施告。依據醫師紀
      錄，Unasyn抗生素施打之醫囑在04:00開出。(二)病人到院
      時已陷入休克，給予液灌沖（fluid challenge）、留置
      導尿管、輸血及給予升壓劑（Dopamine）。中心靜脈導管
      有監測與治療的功能，此病人雖未放置中心靜脈導管，但
      由股靜脈放入較大輸液管，可以較快及較大量輸入液體，
      此部分的治療功能可以等同中心靜脈導管。有中心靜脈壓
      的監測數據當然更好，但若沒有，也不能說就有疏失，因
      為由病人的血壓、心跳，也可以大致了解血循動力狀況。
      前述所做處置，實際執行或許較紀錄早，而且，實際心跳
      完全停止且急救無效是在約06:20，此時間點前所做處置
      ，並非於死後才做。(三)此病人入院時已呈敗血性休克，末
      期伴多重器官衰竭。從結果看過程，病人在短短數小時內
      死亡，顯示這時間內病人應該已因為敗血症而出現多器官
      衰竭的現象。直接導致多器官衰竭的原因是一些人體內在
      的細胞激素與發炎前驅物質，多器官衰竭的時候才打抗菌
      的抗生素可能已無濟於事，至少可以說，早一兩小時或晚
      一兩個小時打，對結果是沒什麼差別的，難謂有延誤或疏
      失〔參考資料：American Journal of Respiratory and
      Citical Care Medicine. 2006;173(3):256-63 〕。創傷
      弧菌以如此突然又猛烈的方式侵襲酗酒及肝功能不好的病
      人，來時已呈休克狀態，死亡率可高達77至100%〔參考資
      料：長庚醫學雜誌1994;17(4):339-46.; Journal of
      Energency Medicine 1998;16(1):61-6 〕。(四)如前所述，
      病人到院時已呈敗血症休克，末期伴多器官功能衰竭的現
      象，這樣的休克多屬不可逆的狀態，並非搶救是否得當能
      夠改變者，所以難謂醫師有疏失。(五)本案的病程進展有醫
      療紀錄，病人住院時短，病情其發展快速，但並非無醫療
      紀錄，亦不表不醫師未看診。就醫療實際執行狀況看，醫
      師的處置並未失當，病歷紀錄縱由值班醫師或住院醫師書
      寫也是常態，主治醫師未及查看及補簽名並不違反醫療常
      規。(六)依據相關紀錄，此案值班醫師庚○○是第三年之資
      深住院醫師，也有急救加護訓練資格，並非受訓中無經驗
      的醫師。事實上，醫師不論階層資歷，都有診療病人的義
      務。依一般醫療常規，病人收治住院後，醫院均應指定一
      名主治醫師，而住院醫師應通知主治醫師此病人之狀況，
      事後如有危急狀況，亦應向主治醫師報告，主治醫師應至
      醫院診治。但如果病情危急，主治醫師即使至院，對病情
      亦無影響。」等語，並於該鑑定書第十一項摘錄前開九十
      一年十一月二十七日衛署醫字第０九一００七四四九四號
      函及所附第0000000號鑑定書鑑定意見，有行政院
      衛生署九十五年十月二日衛署醫字第０九五０二一四六五
      四號函及所附第0000000號鑑定書可稽（見本院卷
      第一七二－一七九頁）。
  (3)台大醫院鑑定結果：
  　臺中地檢署囑託台大醫院鑑定結果為：「王先生罹患肝硬
      化（可能源於酗酒），在民國八十九年（按：九十年之誤
      載）八月一日夜間就診時，表現出高燒、寒顫、休克現象
      。由此應可斷定其已發生敗血性休克，亦即發生感染，造
      成菌血症和休克。雖然後續在院觀察中發生了上腸胃出血
      現象，這現象可能是源於王先生本身的腸胃道潰瘍、肝硬
      化合併食道靜脈曲張和出血、或次發於敗血性休克。敗血
      性休克的診斷，可由後來的血液培養長出細菌（創傷弧菌
      ：Vibrio vulnificus）和王先生持續出現休克和代謝性
      酸中毒（metalbolic acidosis）得以證實，血液培養長
      出創傷弧菌，在臺灣地區的肝硬化病患並不罕見，而且經
      常合併軟組織潰爛和高死亡率。因此由個案的病情變化看
      來，確實符合創傷弧菌造成的敗血性休克而致死。王先生
      在急診就醫後，很快地轉進加護病房，接受更嚴密的監視
      ，這些醫療過程，並無可議之處。但是要判斷本件有無疏
      失，究竟何時投予抗生素值是得釐清的問題。雖然創傷弧
      菌敗血症在肝硬化患者引致很高的死亡率，其是否及時接
      受抗生素治療，也會影響預後。若是在急診室或入加護病
      房之際，即已投抗生素治療，不論該抗生素在抵抗力較差
      的肝硬化病患能否奏效，該院並無疏失。但是，如果王先
      生是遲至如案情概要所述住進加護病房上午四時以後才接
      受第一劑抗生素（unasyn），該診治的醫事人員恐有延遲
      投予抗生素的疏失。因此，要判斷本案有無疏失，請醫院
      提供第一劑抗生素投藥的時間為宜」等語，有該院九十二
      年九月十五日（92）校附醫秘字第九二００二０九八六一
      號函影本一份在原審卷可稽（見原審卷(一)第一五八－一五
      九頁）。
    經原審囑託台大醫院補充鑑定結果：「(一)王世民先生（以
      下簡稱王先生）到院後，已經出現敗血症休克的現象。依
      據病患感染的病原和到院時之病症表現判斷，即便其在4
      點之前接受了抗生素治療，仍可能因敗血症休克致死。生
      命是否可以得到延續而不至於過早死亡，並不完全倚賴抗
      生素的投予，尚包含其他重要的影響因素，例如病患原先
      的免疫能力、來院時的病情嚴重程度；此外，視病情需要
      ，尚須依賴給予其他適當的輸液、氧氣、升壓劑、呼吸器
      等支持療法。因此，本案病人投藥時間的早晚，僅能反映
      其處置過程中，診治醫師是否及時考慮敗血症的發生，並
      且儘快使用抗生素。(二)王先生住進加護病房後，依據臨時
      醫囑紀錄，醫師曾在加護病房開立兩次血液培養的醫囑（
      08/02-01:31;08/02-02:31），可推測當時加護病房醫師
      確曾懷疑病人有感染之可能性。依據實務經驗，病人做完
      血液培養後，通常會即刻投予抗生素；除非當時加護病房
      中沒有種抗生素，必須向醫院藥局領取，故而發生較晚投
      藥的現象。然而據護理人員所稱，取得藥物僅約需五分鐘
      ，因此推斷取得藥物與投藥應不至於間隔過久。據此，依
      實務經驗推測，第1劑抗生素有可能是在上午4點以前投藥
      ，然而電腦醫囑記錄的投藥時間卻是在5點鐘以後；若是
      處置中的病歷因為病情不穩定，醫師和護理人員無法分身
      記錄病歷或立即記錄所開立處方時，最可能的處理方式是
      在病患處置告一段落後再完成記錄。(三)肝硬化患者發生感
      染，如果發病時合併敗血性休克，不論是何種病原所引起
      的敗血症，死亡率原本就很高，僅施打1劑抗生素，仍有
      很高之機會死於敗血症。但依據抗生素使用原則，臨床醫
      師會在實施必要的培養檢查後，儘快投與1劑抗生素，而
      後再依照一般抗生素的使用頻度和參考病患的腎臟功能見
      （例如：抗生素給藥的頻度是每6小時、8小時或12小時投
      藥一次）決定下1回例行投藥的時間點。因此，王先生僅
      接受第1劑抗生素，可能是因為他在例行的下1劑投藥前已
      病情惡化。(四)對王先生休克的處理，應包括注入適量輸液
      以增加組織的血液灌流；如果在給予適量輸液後，血壓仍
      然偏低、寡尿時，則必須考慮加上升壓劑；若病人血壓過
      低或呼吸困難，還必須給予氧氣，甚至採氣管插管，借助
      呼吸器；除此以外，如血液檢查發現病患有嚴重的代謝性
      酸中毒，必須設法改正。這些個別處置步驟的需要，端賴
      發生臨床醫師根據經驗和檢驗數值進行判斷；再者，針對
      發生休克的原因行治療，亦佔有同等之重要性。王先生的
      臨床病徵符合敗血休克的表現，儘管細菌培養尚未得到結
      果，醫師即應憑藉經驗法則選擇投予抗生素」等語，有該
      院九十四年五月六日校附醫秘字第０九四００００一六四
      號函一份在原審卷可稽（見原審卷(二)第一五二－一五四頁
      ）。
　3.綜上所述，被上訴人庚○○對王世民之醫療處置並無不當或
    過失，既如前述，則被上訴人己○○於本件發生時是否在院
    區值班或參與處置並不影響本件結果之發生，參以前開醫審
    會第二次鑑定意見，自難認王世民之死亡結果係被上訴人庚
    ○○、己○○行為所致，是上訴人主張被上訴人庚○○、己
　　○○有侵害上訴人權利之行為，而應就上訴人之損害負賠償
  　責任，即屬無據。被上訴人庚○○、己○○既無須對上訴人
    負損害賠償責任，依前開法條規定及說明，其僱用人童綜合
    醫院即無需依民法第188條規定負僱用人之連帶賠償責任。
    是上訴人主張被上訴人應依前開法條規定賠償，自無可採。
  4.末按上訴人主張被上訴人為民法第一九一條之三規定之經營
    一定事業之人，其醫療行為本質上具有生損害於他人之危險
    ，本件被上訴人之醫療行為對上訴人造成損害，自應對上訴
    人負損害賠償責任，如被上訴人欲主張推翻該條規定之無過
    失及因果關係，自應舉證證明之等語。惟按「經營一定事業
    或從事其他工作或活動之人，其工作或活動之性質或其使用
    之工具或方法有生損害於他人之危險者，對他人之損害應負
    損害賠償責任。但損害非由於其工作或活動或其使用之工具
    或方法所致，或於防止損害之發生已盡相當之注意者，不在
    此限」，民法第一九一條之三定有明文。再本條立法理由略
    以：「為使被害人獲得周密之保護，請求賠償時，被害人只
    須證明加害人之工作或活動之性質或其使用之工具或方法，
    生損害於他人之危險性，而在其工作上或活動中受損害即可
    ，不須證明其間有因果關係。但加害人能證明損害非由其於
    工作或活動或其使用之工具或方法所致，或於防止損害之發
    生已盡相當之注意者，則免負賠償責任，以期公允，爰增訂
    本條。」，依上說明，如被上訴人證明上訴人之損害非由其
    所致，即無須負損害賠償責任。經查，被上訴人童綜合醫院
    僱用之醫師被上訴人庚○○、己○○對王世民所為之上開醫
    療行為並無疏失之處，已如前述，堪認被上訴人童綜合醫院
    及被上訴人庚○○、己○○提供之服務，已確保前開醫療服
    務，符合當時科技或專業水準可合理期待之安全性。此外，
    上訴人亦未能證明其損害係被上訴人所致，依前開法條規定
    及說明，上訴人主張被上訴人應負損害賠償責任，即屬無據
    。
(二)、被上訴人之醫療給付有無可歸責事由致不完全給付責任：按
    因可歸責於債務人之事由，致為不完全給付者，債權人得依
　　關於給付遲延或給付不能之規定行使其權利，民法第二二七
  　條定有明文；又債務人因債務不履行，致債權人之人格權受
    侵害者，準用第一九二條至第一九五條及第一九七條之規定
    ，負損害賠償責任，同法第二二七條之一亦有明文。所謂「
    不完全給付」，係指債務人已為給付，因可歸責於債務人之
    事由，致未依債務本旨而為給付之情形，是本件上訴人得否
    依此主張不完全給付之損害賠償，自須視被上訴人有無可歸
　　責之事由為判斷，核先明。經查，被上訴人庚○○、己○
　  ○就上訴人之接生過程，已盡診療應注意之義務，並無何疏
    失，已如前述，是王世民之死亡結果，自不可歸責於被上訴
    人庚○○、己○○，上訴人依上開法條規定，主張被上訴人
    庚○○、己○○應負損害賠償責任，亦屬無據。再查，被上
    訴人庚○○、己○○為與被上訴人童綜合醫院所僱用一節，
    固為兩造所不爭，惟本件童綜合醫院之受僱人庚○○、己○
    ○對上訴人所為之上開治療均符合常規，適當合理，並無醫
    療疏失之處，業如前述，足認被上訴人庚○○、己○○之醫
　  療即童綜合醫院之給付並無不完全，亦無可歸責之事由，上
    訴人依民法第二二七條、第二二七條之一規定，請求被上訴
    人連帶負損害賠償責任，即無理由，不應准許。
(三)、醫療行為是否有消費者保護法第七條規定之適用？被上訴人
    提供之醫療給付是否已達專業水準可合理期待之安全給付？
　　：按按消費者保護法第一條第一項規定：「為保護消費者權
    益，促進國民消費生活安全，提昇國民消費生活品質，特制
    定本法。」，該條規定為消費者保護法就其立法目的所為之
    明文規定，是解釋該法律條文時，自應以之為範圍。再按消
    費者保護法係採商品無過失責任制度，其之所以採用商品無
    過失責任制度，係由於消費者無論如何提高注意度，也無法
    有效防止損害之發生，而藉由無過失責任制度之適用，製造
    商將採取不讓危險未明之商品過早流入市面、減少製造危險
    商品，或在有其他安全商品得以代替之情形下，將危險商品
    完全退出市○○○段，以期減少事故發生之次數，避免無過
    失賠償責任，同時製造商在出售危險商品時，可透過轉嫁危
    險責任分配於商品價格方式，達分化危險之目的，其結果也
    可能使得消費者在完全不知道危險存在之情形下，選擇其他
    商品，進而使該危險商品退出市場，以達成消費者保護法第
    1 條所定之立法目的。但醫療行為，依人類目前之醫療科技
    知識而言，雖然對大部分已知之疾病已可達到一定程度之療
    效，然並非所有治療效果均可由治療者掌握及控制，其醫療
    過程及效果仍充滿變數及不確定性。是醫師本於專業知識，
    就病患之病情及身體狀況等綜合考量，選擇最適宜之醫療方
    式進行醫療，若將無過失責任適用於醫療行為，醫師為降低
    危險，或將傾向選擇治療副作用較少之醫療方式，捨棄較有
    利於治癒病患卻危險性較高之醫療方式，此一情形自不能達
    成消費者保護法之立法目的甚明。況參以現行醫療法第八十
    二第二項：「醫療機構及其醫事人員因執行業務致生損害於
    病人，以故意或過失為限，負損害賠償責任。」（九十三年
    四月二十八日修正），已明確將醫療行為所造成之損害賠償
    責任限於因故意或過失為限，是醫療行為自無消費者保護法
    規定無過失責任之適用。本件時間為九十年八月一、二日，
    雖早於上開醫療法修正之前，惟參以前開說明及醫療法修正
    立法理由，仍堪認本件醫療行為並無適用消費者保護法規定
    餘地，本件既無消費者保護法第七條規定之適用，自無庸再
    論被上訴人提供之醫療給付是否已達專業水準可合理期待之
    安全給付。是上訴人依消費者保護法之規定，請求被上訴人
    連帶負損害賠償責任，並無理由。
四、綜上所述，上訴人主張被上訴人應連帶賠償其所受損害，並
    無理由。從而，上訴人依侵權行為、不完全給付、及消費者
    保護法第7條規定之法律關係，請求被上訴人連帶賠償其所
    受損害，核屬無據，不應准許。原審因而為上訴人敗訴判決
    ，並駁回其假執行之聲請，核無不合。上訴人上訴論旨指摘
    原判決不當，求予廢棄改判，為無理由，應予駁回。
五、本件事證已臻明確，兩造其餘攻擊防禦方法及舉證，經審酌
    後，認均對本件判決結果不生影響，不予一一論述，另上訴
    人聲請將本件再送鑑定，核無必要，併予敘明。
據上論結，本件上訴為無理由，依民事訴訟法第四四九條第一項
、第七十八條，判決如主文。
中　　華　　民　　國　　96　　年　　1 　　月　　12　　日
                  民事第六庭　　審判長法　官　袁再興
                                      法　官  盧江陽
                                      法　官  陳賢慧
以上正本係照原本作成。
如對本判決上訴，須於收受判決送達後二十日內向本院提出上訴
書狀，其未表明上訴理由者，應於提出上訴後二十日內向本院提
出上訴理由書 (須按他造人數附具繕本)。
上訴時應提出委任律師為訴訟代理人之委任狀。具有民事訴訟法
第四百六十六條之一第一項但書或第二項之情形為訴訟代理人者
，另應附具律師及格證書及釋明委任人與受任人有該條項所定關
係之釋明文書影本。
                                      書記官　金珍華
中　　華　　民　　國　　96　　年　　1 　　月　　15　　日
                                                      Ｃ
